臺灣高等法院刑事判決　　　　　　　　96年度交上訴字第63號
上　訴　人
即　被　告　丙○○
上列上訴人因公共危險等案件，不服臺灣士林地方法院95年度交
訴字第32號，中華民國96年2月5日第一審判決（起訴案號：臺灣
士林地方法院檢察署95年度偵字第2501號，併案審理案號：95年
度偵字第5348號），提起上訴，本院判決如下：
    主  文
上訴駁回。
    事  實
一、丙○○於民國（下同）95年1月28日凌晨零時至1時止，在臺
    北市○○街○路邊攤與友人飲酒後，已達不能安全駕駛動力
    交通工具程度，仍駕駛車號3193FX號自用小客車行駛道路，
    同日凌晨5時45分許，行經臺北市○○區○○街右轉承德路
    時，先與乙○○騎乘由北投往台北方向直行承德路之車號BG
    T639號重型機車擦撞肇事，致乙○○受有右側肱骨骨折之傷
    害（傷害部分業據乙○○於原審撤回告訴）。詎丙○○竟基
    於肇事逃逸之概括犯意，未停車對受傷之乙○○施以必要救
    護，逕自加速逃逸。逃至前方即承德路及士商路口時，該處
    路面為柏油舖裝，乾燥無缺陷，且無障礙物，時為清晨有照
    明，天候晴，視距良好，行車管制號誌亦運作正常，並無任
    何不能注意之情事，其竟因不勝酒力，疏未注意該路口為防
    上百齡橋之汽車與往台北方向之機車在前方路段發生交錯危
    險，故設有「往台北方向機車之專用車道及號誌」，且當時
    該專用號誌為紅燈，機車專用道停等區上有機車在該處等候
    紅燈之交通狀況，於依汽車專用綠燈號誌逕自直行欲通過路
    口時，侵入往台北方向機車專用道，從後方追撞正在該處停
    等紅燈，由己○○騎乘後載丁○○之OYL741號重型機車，及
    由甲○○騎乘之BPH603號重型機車，致使己○○、丁○○及
    甲○○均因受撞而人車彈出倒地，己○○因此受有左腓骨骨
    折及左腳擦傷，丁○○受有左踝擦傷及扭傷之傷害（檢察官
    認己○○及丁○○均未告訴，未就此部分提起公訴），另甲○○則因而受有左脛骨粉碎性骨折之傷害。丙○○承前肇事
    逃逸之犯意，未下車查看，並對於受傷之己○○、丁○○及
    甲○○等人施以必要之救護，逕自駕車逃離現場。經路人戊○○記下肇事車號報警處理，由警循線於同日上午8時許，
    在臺北市大同區○○○路與敦煌路口查獲丙○○，並施以酒
    精測試，測得呼氣酒精濃度達每公升0.77毫克。甲○○經送
    醫施以內固定術及左小腿腔室症候群筋膜切開術後，因併發
    皮膚、肌肉、神經血管壞死等症狀，須再接受清創手術，嗣
    仍因3x3x6公分軟組織缺損及骨骼外露、左小腿肌肉機能嚴
    重減損、血液循環不良、深腓神經及淺腓神經壞死，喪失神
    經功能，經診斷為左下肢慢性骨髓炎合併大範圍軟組織缺損
    ，於接受截肢手術治療後，達到毀敗一肢以上機能之重傷程
    度。
二、案經甲○○訴由臺北市政府警察局北投分局報告臺灣士林地
    方法院檢察署檢察官偵查起訴。
    理  由
一、上訴人即被告丙○○於警詢、偵查及原審、本院坦承前述事
    實，且查：
(一)、本件認定事實所引用之本件卷內所有卷證資料（包含人證與
    文書證據、物證等證據），並無證據證明係公務員違背法定
    程序所取得，又本件被告以外之人乙○○、甲○○、己○○
    、丁○○及戊○○於審判外之陳述，亦無刑事訴訟法第159
    條之1至之3所規定之不得作為證據之情形，且卷內之文書證
    據，亦無刑事訴訟法第159條之4之顯有不可信之情況與不得
    作為證據之情形，則依刑事訴訟法第159條至159條之5之規
    定，本件認定事實所引用之本件卷證所有證據（包含人證與
    文書證據、物證等證據），均認為有證據能力，合先敘明。
(二)、被告坦承之詞，核與證人甲○○於警詢、證人乙○○、甲○○、己○○、丁○○及戊○○於警詢及偵查與本院具結證述
    情節相符，且有酒精濃度測定表、刑法第185條之3案件測試
    觀察紀錄表、生理平衡檢測表、道路交通事故現場圖、調查
    報告表、補充資料表、現場及車損照片33張、指認照片4張
    等在卷可查。
(三)、並有新光吳火獅紀念醫院乙種診斷證明書5份、新光吳火獅
    紀念醫院乙種診斷證明書影本1份、臺北市立聯合醫院陽明
    院區診斷證明書影本1份、甲○○受傷照片10張。臺北市聯
　　合醫院陽明院區病情說明單附卷可稽，而甲○○經送醫施以
　  內固定術及左小腿腔室症候群筋膜切開術後，因併發皮膚、
    肌肉、神經血管壞死等症狀，須再接受清創手術，嗣仍因3x
    3x6公分軟組織缺損及骨骼外露、左小腿肌肉機能嚴重減損
    、血液循環不良、深腓神經及淺腓神經壞死，喪失神經功能
    ，經診斷為左下肢慢性骨髓炎合併大範圍軟組織缺損，於接
    受截肢手術治療後，達到毀敗一肢以上機能之重傷程度，亦
    有財團法人長庚紀念醫院林口分院95年11月21日（95）長庚
    院法字第1040號函可參。
(四)、按汽車行駛時，駕駛人應注意車前狀況及兩車併行之間隔，
    並隨時採取必要之安全措施，道路交通安全規則第94條第3
    項定有明文。又汽車駕駛人有飲用酒類或其他類似物後其吐
    氣所含酒精濃度超過每公升0.25毫克之情形，不得駕車，同
    規則第114條第2款亦有明文。被告疏未遵守前開規定，酒後
    呼氣中酒精濃度逾每公升0.25毫克，仍違反規定駕車，且未
    注意車前交通狀況，侵入機車停等專用區，其行為具有過失
    甚為明確。又其前開過失行為，造成車禍之發生，並使甲○○受有如事實欄所示之重傷害，其過失行為與甲○○之重傷
    害結果，具有相當之因果關係，亦堪予認定。
(五)、綜上，本件事證明確，被告丙○○犯行堪予認定，應依法論
    科。
二、論罪科刑部分：
(一)、核被告所為，係犯刑法第185條之3之酒後駕車公共危險罪、
    同法第185條之4之肇事致人受傷逃逸罪、刑法第284條第1項
    後段之過失傷害人致重傷罪。起訴意旨因未及查悉被害人甲○○因被告之過失傷害行為，須接受截肢手術，已達毀敗一
    肢以上機能之程度，而認被告過失致甲○○受傷害部分，僅
    構成刑法第284條第1項前段之普通過失傷害罪，容有未洽，
    爰於起訴基礎社會事實同一之範圍內，變更起訴法條而審理
    。而被告為汽車駕駛人，酒醉駕車，因而致人受傷，依法應
    負刑事責任，應依道路交通管理處罰條例第86條第1項規定
    ，就其所犯過失傷害致重傷罪，加重其刑。
(二)、按行為後法律有變更者，適用行為時之法律。但行為後之法
    律有利於行為人者，適用最有利於行為人之法律，此為從舊
    從輕之比較。被告行為時，95年7月1日修正施行前刑法（以
    下簡稱修正前刑法）第56條規定：「連續數行為而犯同一之
    罪名者，以一罪論。但得加重其刑至二分之一」，前開連續
    犯規定，業於94年1月7日修正公布刪除，並於95年7月1日施
    行，此刪除雖非犯罪構成要件之變更，但顯已影響行為人刑
    罰之法律效果，自屬法律有變更。按連續犯本質上應屬數罪
    ，僅係基於訴訟經濟或責任吸收原則之考量，而論以一罪，
    並加重其刑至二分之一。刑法修正後將連續犯規定刪除，致
    修正後刑法已無連續犯規定可資適用，原連續數行為，須以
    數罪併罰。修正前後，就被告之行為，顯有一次評價與多次
    評價之別，自應以修正前之規定，較有利於被告。本件被告
    先後二次肇事致人受傷而逃逸犯行，其時間緊接，方法情節
    相同，所犯為構成要件相同之罪，顯係基於概括犯意為之，
    為連續犯，應依修正前刑法第56條規定論以一罪，並加重其
    刑。至被告所犯酒後駕車公共危險罪、過失傷害人致重傷罪
    及連續肇事逃逸罪，其犯意各別，行為互殊，應予分論併罰
    。至檢察官移送併案審理部分，因與起訴犯罪事實同一，已
    一併審酌，附此敘明。
(三)、原審認被告罪證明確，並適用刑事訴訟法第273條之1第1項
　　、第299條第1項前段、第300條 (原審判決漏列，惟不影響
    判決結果，應予補正)，刑法第2條第1項前段、修正前刑法
    第56條、刑法第185條之3、第185條之4，第284條第1項後段
    ，第51條第5款，道路交通管理處罰條例第86條第1項，刑法
    施行法第1條之1第1項、第2項之規定，審酌被告飲用酒類，
    已達不能安全駕駛動力交通工具之程度，竟不顧其他用路人
    安全，為圖便利，駕車上路，使用道路不注意交通狀況，侵
    入機車停等區，其行為輕率，過失程度嚴重，非但造成道路
    使用者之重大危險，又讓被害人甲○○禍從天降，最後截斷
    左下肢，肇事後逕自逃逸，經警查獲時，所測得呼氣中酒精
    濃度仍高達每公升0.77毫克，所生損害嚴重，併其生活狀況
    、品行、智識程度，犯罪後雖坦承犯行，態度良好，但無力
    賠償被害人甲○○之損失等一切情狀，分別就其所犯服用酒
    類，不能安全駕駛動力交通工具而駕駛部分，量處有期徒刑
    肆月，就被告所犯過失傷害人，致重傷部分，量處有期徒刑
    陸月；就被告所犯連續駕駛動力交通工具肇事，致人受傷而
    逃逸者，量處有期徒刑捌月。並定應執行有期徒刑壹年肆月
    。且以刑法第185條之3法定刑之「三萬元以下罰金」及刑法
    第284條第1項後段法定刑之「五百元以下罰金」部分，二者
    於95年7月1日前，其貨幣單位均為銀元，依現行法規所定貨
    幣單位折算新臺幣條例第2條規定換算，前者實質上為「新
    臺幣九萬元」，後者另應依罰金罰鍰提高標準條例第1條前
    段提高為十倍，經依現行法規所定貨幣單位折算新臺幣條例
    第2條規定換算，其實質上為「新臺幣一萬五千元」。而刑
    法施行法第1條之1第1項、第2項前段及但書於95年7月1日增
    訂施行後，前開刑法第185條之3因屬72年6月26日至94年1月
    7日期間新增之條文，其法定刑罰金部分依刑法施行法第1條
    之1第1項及第2項但書，貨幣單位變更為新臺幣，數額提高
    為三倍，其實質內容為「新臺幣九萬元」；刑法第284條第1
    項後段法定刑罰金部分，依刑法施行法第1條之1第1項及第2
    項前段，貨幣單位變更為新臺幣，數額提高為三十倍，其實
    質內容為「新臺幣一萬五千元」，修正增訂前後，均對於被
    告無有利或不利之別，再被告行為時，修正前刑法第51條第
    5款規定：「數罪併罰，宣告多數有期徒刑者，於各刑中之
    最長期以上，各刑合併之刑期以下，定其刑期。但不得逾二
    十年。」，修正後則規定：「數罪併罰，宣告多數有期徒刑
    者，於各刑中之最長期以上，各刑合併之刑期以下，定其刑
    期。但不得逾三十年」，因本件被告合併之刑期，無逾二十
    年之情形，故前開修正對被告而言，亦無有利不利之別，依
    最高法院95年第21次刑事庭會議決議意旨，均無新舊法比較
    之問題，應依一般法律適用之原則，適用裁判時刑法施行法
    第1條之1第1項、第2項但書及前段規定，調整刑法第185條
    之3、第284條第1項後段法定刑罰金部分，並依刑法第51條
    第5款定其應執行刑。再被告行為時，修正前刑法第33條第5
    款規定：「罰金：一元以上」，94年2月2日修正公佈後則規
    定：「罰金：新台幣一千元以上，以百元計算之」，比較修
    正前後規定，如量處罰金之最低額，修正前為銀元一元即新
    臺幣三元，修正後則為一千元，雖以修正前之規定，有利於
    被告，惟本件未處罰金刑，前開變更對於被告亦不生影響，
    另亦有認為該條款為量刑之裁量界限規定，與刑法分則法定
    刑之變更有別，而毋庸為比較適用者。
(四)、經核原判決認事用法並無不合，量刑之諭知亦屬妥適，上訴
    人即被告上訴略稱希望判輕一點等語，以此指摘原判決不當
    ，然按「量刑輕重係屬事實審法院得依職權自由裁量之事項
　　，苟已斟酌刑法第57條各款所列情狀而未逾越法定刑度，不
  　得遽指為違法（72年台上字第6696號判例）」，本件原審判
    決已經詳細記載量刑審酌各項被告犯罪情節及犯罪後之態度
    等一切情狀，並予以綜合考量，在法定刑內科處其刑，經核
    於法並無不合，上訴意旨既未指摘原判決科刑有何違背法令
    ，單純就科刑輕重為爭執，自非適法之上訴理由。是其上訴
    為無理由，應予駁回。
據上論斷，應依刑事訴訟法第368條，判決如主文。
本案經檢察官劉文水到庭執行職務。
中　　華　　民　　國　　96　　年　　6 　　月　　5 　　日
　　　　　　　　　刑事第十二庭  審判長法　官   蔡永昌
　　　　　　　　　　　　　　　　　    法　官   陳榮和
　　　　　　　 　 　　　　　　　　　　法　官   施俊堯
以上正本證明與原本無異。
刑法第185條之3、第284條第1項後段部分不得上訴。
其餘如不服本判決，應於收受送達後十日內向本院提出上訴書狀
，其未敘述上訴之理由者並得於提起上訴後十日內向本院補提理
由書（均須按他造當事人之人數附繕本）。
                                      書記官   孫佩琳
中　　華　　民　　國　　96　　年　　6 　　月　　5 　　日
附錄：本案論罪科刑法條全文
中華民國刑法第185條之3
服用毒品、麻醉藥品、酒類或其他相類之物，不能安全駕駛動力
交通工具而駕駛者，處1 年以下有期徒刑、拘役或3 萬元以下罰
金。
中華民國刑法第185條之4
駕駛動力交通工具肇事，致人死傷而逃逸者，處6 月以上5 年以
下有期徒刑。
中華民國刑法第284條
因過失傷害人者，處6 月以下有期徒刑、拘役或5 百元以下罰金
，致重傷者，處1 年以下有期徒刑、拘役或5 百元以下罰金。
從事業務之人，因業務上之過失傷害人者，處1 年以下有期徒刑
、拘役或1 千元以下罰金，致重傷者，處3 年以下有期徒刑、拘
役或2 千元以下罰金。
